臺灣橋頭地方法院民事裁定
111年度事聲字第5號
異  議  人  台北富邦商業銀行股份有限公司

法定代理人  程耀輝  


相  對  人  郝國懷  
上列當事人間聲請更生方案認可事件，異議人對於民國111 年1
月26日本院司法事務官所為110 年度司執消債更字第124 號裁定
聲明異議，本院裁定如下：
    主  文
異議駁回。
    理  由
一、按關於更生或清算之程序，除本條例別有規定外，準用民事
　　訴訟法之規定，消費者債務清理條例（下稱消債條例）第15
    條定有明文。又當事人對於司法事務官處理事件所為之終局
    處分，得於處分送達後10日之不變期間內，以書狀向司法事
    務官提出異議。司法事務官認前項異議有理由時，應另為適
    當之處分；認異議為無理由者，應送請法院裁定之。法院認
    第1項之異議為有理由者，應為適當之裁定；認異議為無理
    由者，應以裁定駁回之，民事訴訟法第240條之4第1項本文
    、第2至3項亦定有明文。經查，本院司法事務官於民國111
    年1月26日所為110年度司執消債更字第124號認可更生方案
    之裁定（下稱原裁定），於111年2月9日送達異議人（司執
    消債更卷第115頁），異議人並於同年2月18日具狀聲明異議
    ，司法事務官認其異議無理由而送請本院裁定，經核與上開
    規定相合，先予敘明。　
二、異議意旨略以：相對人原陳報個人生活費為新臺幣（下同）
    10,756元，鈞院卻以111年度高雄市最低生活費用費用標準1
    .2倍之17,303元認列個人生活費，若以相對人可處分所得15
    ,000元扣除所陳報個人生活費10,756元，餘額為4,244元，
    加計南山產物保險股份有限公司（下稱南山保險）之保險保
    單價值九成攤提72期之6,735元，相對人清償金額應為10,55
    5元，縱依消費者債務清理事件條例（下稱消債條例）第53
    第2項第3款但書規定將更生方案延長為8年，相對人每期清
    償金額應為7,916元，然相對人提出每期清償金為5,615元，
    僅達前開金額70.93％，未符合消債條例第64條之1第1項所規
    定盡力清償之要件，爰依法聲明異議，請求廢棄原裁定等語
    。
三、按債務人有薪資、執行業務所得或其他固定收入，依其收入
    及財產狀況，可認更生方案之條件已盡力清償者，法院應以
    裁定認可更生方案，消債條例第64條第 1項前段定有明文。
    核其立法理由，係為使有薪資、執行業務所得或其他固定收
    入之債務人仍有更生復甦之機會，乃明定此等債務人所提更
    生方案之條件依其收入及財產狀況，已盡力清償者，例如：
    債務人之財產有清算價值者，加計其可處分所得總額；無清
    算價值者，以其可處分所得總額，扣除自己及依法應受其扶
    養者所必要生活費用後之餘額，均已用於清償情形，法院得
    不經債權人會議可決，即逕依債務人之聲請或依職權以裁定
    認定認可更生方案。至債務人之更生方案准許與否，應審酌
    債權人與債務人之利益衡平、債務人之清償能力與誠意，及
    社會公益等因素而為是否公允之判斷，非以還款成數為絕對
    標準。次按債務人之財產有清算價值者，加計其於更生方案
    履行期間可處分所得總額，扣除自己及依法應受其扶養者所
    必要生活費用後之餘額，逾十分之九已用於清償，視為債務
    人已盡力清償，為債清條例第64條之1第1項所明訂。複按更
    生方案不符本條例第64條之1規定者，法院仍應依第六十四
    條第一項規定斟酌個案情事，認定已否盡力清償，辦理消費
    者債務清理事件應行注意事項第27條第1款亦有明定。又消
    債條例之制定，乃為使負債務之消費者得依消債條例所定程
    式清理其債務，以保障債權人之公平受償，謀定消費者經濟
    生活之更生，故除有消債條例第63條第1項、第64條第2項所
    定不得為認可更生方案之情形外，法院應得就債權人與債務
    人間之利益衡平等因素為綜合判斷，以斟酌裁量認可更生方
    案。
四、經查：
㈠、相對人聲請更生，經本院以110 年度消債更字第16號裁定開
    始更生程序，嗣經本院司法事務官以110 年度司執消債更字
    第124 號進行更生程序。又本院司法事務官以原裁定所認可
    之更生方案，係以相對人自更生方案認可裁定確定之次月起
    ，以1 個月為1 期，於每月15日清償5,615 元，共8 年分96
    期清償，清償總金額合計539,040 元，清償成數34.21%。
㈡、查相對人自陳現任職於龍祥冷凍行，擔任隨車助手，每月平
    均薪資約15,000元，其名下僅有南山人壽保險股份有限公司
    （下南山人壽）保單之保險解約金現值538,772元，107 、1
    08 年度申報所得各為0元、300元等情，有相對人綜合所得
    稅各類所得資料清單暨國稅局財產歸屬資料清單、保險同業
    公會投保明細、南山人壽110年5月6日(110)南壽保單字第C1
    349號函、戶籍謄本、薪資工作說明書、相對人陳報狀附卷
    可佐，足堪採信。又觀諸原裁定司法事務官認可之更生方案
    ，其更生條件為自收受原裁定確定證明書之次月起，於每月
    15日給付，每月為1 期，共計8 年96期，每期清償5,615元
    ，總清償金額為539,040 元，總清償比例為34.21%，並以名
    下南山人壽保單為擔保，於更生方案履行完畢前，不得變更
    要保人、辦理保單借款或解約，並依債清條例第62條第2項
    規定，命相對人在未依更生條件全部履行完畢前，其生活程
    度應受附件之限制。異議人雖主張原裁定以111年高雄市最
    低生活標準之1.2倍即17,303元認列個人生活費，更生方案
    每期清償金額5,615元之清償成數，未達消債條例第64之1 
    第1 項規定，不符盡力清償要件云云。惟依消債條例應行注
    意事項第27點第1 款規定，更生方案不符消債條例第64條之
    1 規定者，法院仍應依第64條第1 項規定斟酌個案情事，認
    定債務人已否盡力清償。復依前開規定修正理由明載，債務
    人盡力清償，不以消債條例第64條之1 所定情形為限，更生
    方案縱與該條所定情形不符，法院仍應斟酌個案情事認定之
    ，爰修正本點第1 款規定等語。由是可見上開規定，意在擴
    大法院認定債務人已盡力清償之範圍，並提供具體審酌標準
    ，並非謂法院裁定認可之更生方案，一定需符合消債條例第
    64條之1所定9/10之比例。查本件相對人於系爭更生方案履
    行期間，其每月可支配餘額為4,244 元（15,000元-10756元
    ），若依異議人主張應加計南山人壽保險之保單解約金現值
    538,772元，相對人分96期每月償還8,870元｛計算式：（4,2
    44 元＋53,8772元÷96）×0.9÷96期＝8,870 元｝方符合消債條
    例第64條之1 第1 款之標準。然衡諸系爭更生方案，相對人
    業已將可處分所得扣除必要生活費用後，餘額均提出用於清
    償，而相對人陳報個人生活費用，其每月支出所列項目及數
    額，保含膳食費6,000元、交通費1000元、電信費576、醫療
    費600元、雜支1000元，及健保費及國民年金保險費，合計
    金額10,756元，核其所列支出項目均為維持日常生活所必需
    ，金額亦在合理範圍內而無奢侈浪費之情事，個人生活費用
    金額10,756元遠低於111年高雄市最低生活標準14,419元甚
    多。揆諸消費者債務清理條例之立法目的，非但係使債務人
    得透過更生程序清償債務、重建其經濟生活，亦保障債務人
    於更生方案履行期間內能保有符合人性尊嚴之最低基本生活
    ，且更生方案須以債務人日後得以履行，方有存在之實益，
    故是否逕行認可更生方案，應考量債務人於更生方案履行期
    間之履行能力。倘逕認相對人未盡力清償，若再提高金額，
    將使相對人難以維持符合最低人性尊嚴之基本生活，清償條
    件顯屬過苛，而使相對人有不能履行更生方案之虞，反失衡
    平，而有違消債條例之立法意旨。
㈢、又系爭更生方案已將相對人名下所僅有財產南山人壽保險保
    單之保單解約金現值538,772元限制處分以供擔保，若因不
    認可更生方案而將上開財產轉換為清算程序分配後，相對人
    有可能於清算程序終結後獲法院免責之裁定，此對債權人難
    謂有利，而若強要相對人將上開保單解約金額用於清償，於
    相對人已盡力撙節以清償債務下，而相對人已無其他財產，
    若使其失去保單之保障，對相對人及其家屬顯有不利。且今
    相對人其更生前之財產即保單價值538,772元，尚低於本件
    更生方案無擔保及無優先權債權人受償總額539,040 元，則
    債權人得受償比例並未低於依清算程序所得受償之範圍，難
    謂本件更生方案有違反清算價值保障原則之情事，是相對人
    已盡力清償，並以南山人壽保險保單解約金現值供作擔保，
    原裁定並令相對人於生活程度受有限制，以圖勉力履行更生
    方案。是以，本院審酌相對人之收入及財產狀況，並考量相
    對人與債權人間之利益衡平、相對人之償債能力等因素，認
    相對人符合消債條例第64條第1 項所規定已盡力清償之要件
    ，異議人上開主張並無可採。
五、綜上所述，本院司法事務官斟酌相對人所提更生方案，認其
    已盡力清償，並查無同條例第63條或第64條第2 項所定不應
    認可之消極事由存在，乃逕依同條例第64條第1 項以原處分
    裁定認可相對人所提更生方案，經核並無不合。從而，異議
    人聲明異議，並無理由，應予駁回。
六、據上論結，本件異議為無理由，依消費者債務清理條例第15
    條、民事訴訟法第240 條之4 第3 項後段，裁定如主文。　
中　　華　　民　　國　　111 　年　　5 　　月　　17　　日
              民事第一庭    法　　　官　朱玲瑤
上為正本係照原本作成
如不服本裁定，應於裁定送達後10日內，以書狀向本院提出抗告
，並繳納抗告費新臺幣1千元
中　　華　　民　　國　　111 　年　　5 　　月　 17 　　日
                    　　　　書　記　官　曾秀鳳